【裁判字號】    95,交易,695
【裁判日期】    951027
【裁判案由】    過失傷害
【裁判全文】
臺灣臺中地方法院刑事判決             95年度交易字第695號
公  訴  人  臺灣臺中地方法院檢察署檢察官
被      告  乙○○
上列被告因過失傷害案件，經檢察官聲請簡易判決（94年度偵字
第17531號），本院豐原簡易庭認不宜以簡易判決處刑（95年度
豐交簡字第332號），移由本院普通庭，適用通常程序審理，被
告於準備程序中，為有罪之陳述，並聽取當事人意見後，本院合
議庭裁定改以簡式審判程序判決如下：
    主    文
乙○○過失傷害人，處拘役參拾日，如易科罰金，以銀元參佰元
即新臺幣玖佰元折算壹日。
    犯罪事實
一、乙○○於民國94年4月2日12時55分許，駕駛車牌號碼0437-L
    A號自用小客車，由西往東，行經臺中縣豐原市○○路497號
    附近有號誌之交岔路口時，本應注意汽車行駛時，駕駛人應
    注意車前狀況，並隨時採取必要之安全措施，依當時天候晴
    ，視線良好，路面無缺陷、無障礙物，號誌正常，並無不能
    注意之情事，竟疏未注意及此，仍貿然左轉至成功路上，適
    有丙○○騎乘YBQ-528號重型機車，搭載謝智揚，由北往南
    ，沿臺中縣豐原市○○路方向直行，亦超速行駛，待乙○○
    駕駛上開自用小客車穿越上開交岔路口時，其駕駛之自用小
    客車左車頭乃與丙○○所騎乘之前車發生碰撞，丙○○因而
    受有右耳、臉、右手擦挫傷、頭部外傷併腦震盪等傷害。嗣
    經警據報前往處理，乙○○在職司犯罪偵查之公務員尚未發
    覺其駕車肇事前，在場等候並主動向到場處理之警員陳世偉
    承認為肇事者，表示願意接受裁判而自首之。
二、案經丙○○訴由臺中縣警察局豐原分局報請臺灣臺中地方法
    院檢察署檢察官偵查起訴。
    理      由
一、訊據被告乙○○對於上揭過失傷害之事實，均坦承不諱，被
    告於本院訊問時坦承稱：「當時我是綠燈行進，是對方過來
    撞我的。我和對方撞擊時，對方牽著摩托車就要走了，是路
    人將他們的機車攔下，以我的立場而言，我承認有一點點的
    錯，過失程度很輕。對於檢察官起訴事實我認罪」，「發生
    當時我有問陳警員該如何？警員說回去等待通知，但一直沒
    有通知我們，也沒有製作筆錄，之後警員打電話告訴我們，
    要到警局談和解之事，但談不攏，我有誠意和解」等語。查
    上揭犯罪事實，業據告訴人丙○○指訴綦詳，核與證人即被
    載之謝智揚於偵查中證述稱：「我們從東勢鎮要去豐原市買
    毒品，沿豐勢路一直騎車，那路我不太會描述，我用畫的（
    並當庭畫出當場道路略圖壹張附卷），時速約六、七十公里
    」，「兩方都有過失，因為我覺得我們騎的有點快」等語（
    見偵查卷第51、52頁），被告供述，核與被害人陳述，及證
    人結證之情節相符，復有道路交通事故現場圖、道路交通事
    故調查報告表、現場照片12張及告訴人丙○○之署立豐原醫
    院及中國醫藥大學附設醫院出具之診斷證明書二紙附卷可稽
    。按汽車行駛時，駕駛人應注意車前狀況，並隨時採取必要
    之安全措施。道路交通安全規則第94條第3項訂有明文。本
    件被告乙○○駕駛前開車號自小客車，於前開時地行經交岔
    路口，自應注意上述規定，且依當時天候晴、柏油路面乾燥
    無缺陷、道路無障礙物、視距良好、行車管制號誌動作正常
    等情形，亦無不能注意之情事，竟疏未注意，撞及告訴人丙
    ○○所騎乘之前開車號重型機車，使告訴人丙○○受有如犯
    罪事實欄所述之傷害，被告自有過失。本件事證明確，被告
    犯行已堪認定。
二、按行為後法律有變更者，適用行為時之法律。但行為後之法
    律有利於行為人者，適用最有利於行為人之法律，刑法第2
    條第1項定有明文。被告於犯罪時之刑法第41條第1項前段規
    定：「犯最重本刑為5年以下有期徒刑以下之刑之罪，而受6
    個月以下有期徒刑或拘役之宣告，因身體、教育、職業、家
    庭之關係或其他正當事由，執行顯有困難者，得以1元以上3
    元以下折算一日，易科罰金。」又被告行為時之易科罰金折
    算標準，修正前罰金罰鍰提高標準條例第2條前段（現已刪
    除）規定，就其原定數額提高為100倍折算1日，則本件被告
    行為時之易科罰金折算標準，應以銀元300元折算1日，經折
    算為新臺幣後，應以新臺幣900元折算為1日。惟95年7月1日
    修正公布施行之刑法第41條第1項前段則規定：「犯最重本
    刑為五年以下有期徒刑以下之刑之罪，而受六個月以下有期
    徒刑或拘役之宣告者，得以新臺幣一千元、二千元或三千元
    折算一日，易科罰金。」比較修正前後之易科罰金折算標準
    ，以95年7月1日修正公布施行前之規定，較有利於受刑人，
    則應依刑法第2條第1項前段，適用修正前刑法第41條第1項
    前段規定，定其折算標準。又刑法第六十二條有關自首之規
    定，修正前之舊法規定為「必減」其刑，修正後改為「得減
    」其刑，此項變動影響行為人之刑罰法律效果，係屬新修正
    刑法第二條第一項之「法律變更」，被告自首之時間係於新
    修正刑法生效前之94年4月2日，自應為新舊法比較，因修正
    前舊法規定為「必減」其刑，較有利於行為人，從而，應適
    用較有利於行為人之修正前刑法第62條之規定，減輕被告之
    刑，均併此敘明。
二、核被告所為，係犯刑法第284條第1項前段之過失傷害罪。被
    告肇事後除電話報警外，更留在現場等待員警到場處理，陳
    述事故經過，並接受裁判，業據證人即現場處理之警員陳世
    偉於檢察官偵訊時結證稱：「我到現場時被告在現場，並有
    向我表明他是肇事者，但是我沒有製作自首單據」，且另一
    交通隊警員施瀛光於檢察官偵訊時結證稱：「我到現場時被
    告有跟我表明他是本件肇事者，符合自首的條件」等語（見
    偵查卷第12、19頁），有二人證述屬實在卷，被告既已陳明
    自己係肇事者，並陳述肇事經過，其對於未發覺之罪自首而
    接受裁判，依修正前刑法第62條前段之規定，減輕其刑。爰
    審酌被告犯罪所生之危害、被害人之傷勢及其就本件車禍之
    發生過失程度、被告犯後尚未能與被害人達成和解，賠償損
    害，惟念被告犯罪後坦認犯行，顯有認錯悔過之意，及檢察
    官於辯論時稱：「本件被告承認其有疏失，但就現場圖來看
    ，車子有往左轉，碰撞的過程，現場並沒有錄影帶，就現場
    來看，有可能是告訴人來撞被告的，被告可能有小疏失，告
    訴人當時的車速約有六、七十公里，其車速很快，且車禍後
    被告一直留於現場，而告訴人卻騎機車離開現場，另參酌被
    告本身也願意和解，但告訴人提出和解金額是五十萬元，和
    被告願意和解條件相差甚遠。被告顯然有誠意和解，同時又
    係自首，被告犯後態度良好，請求庭上對被告從輕量刑」等
    一切情狀，量處如主文所示之刑，並依修正前刑法之規定諭
    知易科罰金之折算標準，以示懲儆。
據上論斷，應依刑事訴訟法第452條、第273條之1第1項、第299
條第1項前段，刑法第2條第1項、第284條第1項前段、修正前第
62條、修正前第41條第1項前段，罰金罰鍰提高標準條例第1條前
段、修正前第2條，現行法規所定貨幣單位折算新臺幣條例第2條
，判決如主文。
本案經檢察官甲○○到庭執行職務。
中    華    民    國    95    年  10    月    27    日
                  刑事第四庭    法  官  黃松竹
以上正本證明與原本無異
如不服本判決應於送達後十日內向本院提出上訴狀（須附繕本
），上訴於臺灣高等法院臺中分院。
                                書記官  董美惠
中    華    民    國    95    年    9    月    27    日
附錄本案論罪科刑法條全文
刑法第二百八十四條：
因過失傷害人者，處六月以下有期徒刑、拘役或五百元以下罰金
，致重傷者，處一年以下有期徒刑、拘役或五百元以下罰金。
從事業務之人，因業務上之過失傷害人者，處三年以下有期徒刑
、拘役或二千元以下罰金。


司法院資訊處製作；財團法人民間司法改革基金會備份。
